【裁判字號】    95,易,1134
【裁判日期】    950728
【裁判案由】    竊盜等
【裁判全文】
臺灣高雄地方法院刑事判決              95年度易字第1134號
公  訴  人  臺灣高雄地方法院檢察署檢察官
被      告  甲○○
上列被告因竊盜等案件，經檢察官提起公訴（95年度偵字第
16921號），本院改依簡式審理程序審理，判決如下：
    主  文
甲○○犯竊盜罪，處有期徒刑肆月，如易科罰金，以銀元參佰元
即新台幣玖佰元折算壹日；又犯偽造署押罪，處有期徒刑參月，
警訊筆錄上「吳日華」之署名貳枚、指印肆枚均沒收之；應執行
有期徒刑陸月，如易科罰金，以銀元參佰元即新台幣玖佰元折算
壹日。警訊筆錄上「吳日華」之署名貳枚、指印肆枚均沒收之。
    事實及理由
一、本件犯罪事實及證據除引用檢察官起訴書之記載（如附件）
    外，並補充及更正記載如下：
    １、於犯罪事實欄「放置於該工地之鋼筋60支及鷹架聯結片
        71片，」等文字後補充記載「並竊取繩索20條作為綑綁
        竊得鋼筋與鷹架聯結片之用」。
    ２、將犯罪事實欄「接續偽造『吳日華』之署名及捺指印各
        2 枚」等文字更正記載為「接續偽造『吳日華』之署名
        2枚及捺指印4枚」。
    ３、於證據清單欄編號一補充記載「被告於本院審理時之自
        白」。
    ４、將證據清單欄編號四之「『吳日華』署名及指印各2枚
        」等文字更正記載為「『吳日華』署名2枚及指印4枚」
        外，
二、本件被告甲○○所犯為死刑、無期徒刑或最輕本刑為三年以
    上有期徒刑以外之罪，其於準備程序中就被訴事實為有罪之
    陳述，經法官告知簡式審判程序之旨，並聽取公訴人之意見
    後，依刑事訴訟法第273條之1第1項規定，裁定由受命法官
    獨任進行簡式審判程序，合先敘明。
三、查被告甲○○行為後，刑法於民國94年2月2日公布，於95年
    7月1日施行，其中修正第2條、第33條、第41條、第47條、
    第55條之規定，罰金罰鍰提高標準條例第2條亦因應刪除。
    按行為後法律有變更者，適用行為時之法律，但行為後之法
    律有利於行為人者，適用最有利於行為人之法律，現行刑法
    第2條第1項訂有明文。此條規定乃與刑法第1條罪刑法定主
    義契合，係規範行為後法律變更所生新舊法律比較適用之準
    據法，是刑法第2條本身雖經修正，但刑法第2條既屬適用法
    律之準據法，本身尚無比較新舊法之問題，應一律適用裁判
    時之現行刑法第2條規定以決定適用之刑罰法律，先予辨明
    。又以本次刑法修正之比較新舊法，應就罪刑有關之共犯、
    未遂犯、想像競合犯、牽連犯、連續犯、結合犯，以及累犯
    加重、自首減輕暨其他法定加減原因（如身分加減）與加減
    例等一切情形，綜其全部罪刑之結果而為比較，最高法院95
    年5 月23日著有95年度第8 次刑庭會議決議可資參照。經查
    ，被告行為後，刑法施行法第1 條之1 亦已於95年6 月14
    日增訂公布，於95年6 月16日生效施行，該條規定：「中華
    民國94年1 月7 日刑法修正施行後，刑法分則編所定罰金之
    貨幣單位為新臺幣。94年1 月7 日刑法修正時，刑法分則編
    未修正之條文定有罰金者，自94年1 月7 日刑法修正施行後
    ，就其所定數額提高為30倍。但72年6 月26日至94年1 月7
    日新增或修正之條文，就其數額提高為3 倍。」，查本件論
    罪科刑之條文中，刑法第320 條第1 項為72年6 月25日以前
    即已制訂生效、72年6 月26至94年1 月7 日均未曾修正、且
    條文中定有罰金規定之條文，於95年7 月1 日即94年1 月7
    日刑法修正施行後，固應依刑法施行法第1 之1 條規定，改
    以新臺幣計算罰金數額，且提高罰金數額至30倍，則刑法第
    321 條第1 項所定罰金刑之最高額為新台幣15000 元；然被
    告行為時，依刑法第320 條第1 項、罰金罰鍰提高標準條例
    第1 條、現行法規所定貨幣單位折算新臺幣條例第2 條規定
    ，罰金數額則係以銀元（以新臺幣元之3 倍折算）計算、提
    高為2 倍至10倍，則刑法第321 條第1 項所定罰金刑之最高
    額亦為新台幣15000 元。況倘於個案中宣告罰金刑時，依修
    正前刑法第33 條 第5 款規定，罰金最低額可為銀元1 元（
    即新臺幣3 元），然依修正後刑法第33條第5 款規定，罰金
    最低額則為新臺幣1000元，此種行為後法律有變更之情形，
    比較結果，行為後之法律並無較有利於行為人可言。另被告
    於行為後，刑法第41條第1 項、第47條、第51條第5 款亦已
    於94年1 月7 日修正公布，並自95年7 月1 日施行，綜合比
    較修正前之舊法與修正後之新法，認新法均非有利於被告（
    修正前後之規定、各自比較之結果及理由均詳如附表所示）
    ，均應依修正後刑法第2條 第1 項前段之規定，適用修正前
    之舊法。
四、是核被告甲○○所為，係犯刑法第320條第1項之竊盜罪嫌及
    同法第217條第1項之偽造署押罪嫌。又公訴人雖僅就被告竊
    取鋼筋及鷹架聯結片部分提起公訴，然檢察官就犯罪事實一
    部起訴者，其效力及於全部，刑事訴訟法第267條定有明文
    。本件被告經查獲用以綑綁所竊得鋼筋及鷹架聯結片之繩索
    10條及經警自其身上查獲之繩索10條，原均係置於該工地，
    此經被告於本院審理時自白不諱，故被告此部分之事實，亦
    與竊盜罪之構成要件相符。而被告雖竊取鋼筋、鷹架聯結片
    及繩索三種動產，惟被告同時侵害者，係同一持有監督關係
    ，應僅成立一罪，而被告竊取繩索部分之犯罪事實，與前揭
    起訴論罪科刑部分有既有事實上一罪關係，已如前述，本院
    自應就此部分一併加以裁判，附此敘明。又被告所犯上開2
    罪間，犯意各別，罪名有異，應予以分論併罰。另被告前因
    竊盜案件，經本院判處有期徒刑2月確定，甫於95年5月13日
    執行完畢，此有臺灣高雄地方法院檢察署刑案資料查註紀錄
    表、臺灣高等法院被告前案紀錄表各一份附卷可參，其於五
    年以內再犯本件有期徒刑以上之上開二罪，均為累犯，均應
    依修正前刑法第47條之規定加重其刑。爰審酌被告不思以己
    力賺取所需，而出於竊盜之手段侵害他人財產，復於為警查
    獲後猶試圖冒用其弟「吳日華」名義以逃避刑責，惟念其於
    犯後坦認犯行，犯後態度尚可，及其所竊物品均已由被害人
    領回，此有贓物認領保管單可稽，其犯罪所生之損害非鉅等
    一切情狀，判處如主文所示之刑，並依修正前刑法第41條第
    1 項前段、第51條第5 款之規定，定其應執行之刑，及諭知
    易科罰金之折算標準，以示懲儆。至被告於警詢筆錄上偽造
    之「吳日華」署名2 枚、指印4 枚，並應依同法第219 條規
    定宣告沒收之。
據上論斷，應依刑事訴訟法第273條之1第1項、第299條第1項前
段、第310條之2、第454條第2項，刑法第2條第1項前段、第320
條第1項、第217條第1項、第219條、修正前刑法第41條第1項前
段、第47條、第51條第5款，罰金罰鍰提高標準條例第1條前段、
修正前罰金罰鍰提高標準條例第2條，現行法規所定貨幣單位折
算新台條例第2條，判決如主文。
本案經檢察官乙○○到庭執行職務。
中    華    民    國    95    年    7    月    28    日
                  刑事第九庭    法  官   王啟明
以上正本證明與原本無異。
如不服本判決，應於收受送達後10日內向本院提出上訴書狀。
中    華    民    國    95    年    7    月    28    日
                                書記官   陳心儀
附錄所犯法條:
中華民國刑法第217條
（偽造盜用印章印文或署押罪）偽造印章、印文或署押，足以生
損害於公眾或他人者，處3年以下有期徒刑。
盜用印章、印文或署押，足以生損害於公眾或他人者，亦同。
中華民國刑法第320條
（普通竊盜罪、竊佔罪）意圖為自己或第三人不法之所有，而竊
取他人之動產者，為竊盜罪，處5年以下有期徒刑、拘役或5百元
以下罰金。
意圖為自己或第三人不法之利益，而竊佔他人之不動產者，依前
項之規定處斷。
前二項之未遂犯罰之。
附表:新舊法規定情形、比較理由、依據及結果
┌──┬───────┬───────┬───────┬────┬────┬──┐
│條號│  舊法規定    │   新法規定   │   比較理由   │比較依據│比較結果│備考│
│    │              │              │              │        │何者對行│    │
│    │              │              │              │        │為人有利│    │
├──┼───────┼───────┼───────┼────┼────┼──┤
│41I│犯最重本刑為5 │犯最重本刑為5 │新法刪除舊法宣│修正刑法│舊法    │    │
│    │年以下有期徒刑│年以下有期徒刑│告易科罰金時，│第2條第1│        │    │
│    │以下之刑之罪，│以下之刑之罪，│，需具備「因身│項前段  │        │    │
│    │而受6個月以下 │而受6個月以下 │體、教育、職業│        │        │    │
│    │有期徒刑或拘役│有期徒刑或拘役│或家庭之關係或│        │        │    │
│    │之宣告，因身體│之宣告者，得以│其他正當事由，│        │        │    │
│    │、教育、職業、│新臺幣1000元、│，執行顯有困難│        │        │    │
│    │家庭之關係或其│2000元或3000元│者」之限制，似│        │        │    │
│    │他正當事由，執│折算1日，易科 │以新法對行為人│        │        │    │
│    │行顯有困難者，│罰金。但確因不│有利；惟觀今司│        │        │    │
│    │得以1元以上3元│執行所宣告之刑│法實務對於被害│        │        │    │
│    │以下折算1日， │，難收矯正之效│人是否宣告得易│        │        │    │
│    │易科罰金。但確│，或難以維持法│科罰金，實無以│        │        │    │
│    │因不執行所宣告│秩序者，不在此│「因身體、教育│        │        │    │
│    │之刑，難收矯正│限。          │ 、職業或家庭 │        │        │    │
│    │之效，或難以維│              │之關係或其他正│        │        │    │
│    │持法秩序者，不│              │當事由，執行顯│        │        │    │
│    │在此限。      │              │有困難者」等情│        │        │    │
│    │(罰金罰緩提高 │              │情狀為考量。而│        │        │    │
│    │標準條例第2條 │              │易科罰金折算標│        │        │    │
│    │前段：依刑法第│              │準已由銀元100 │        │        │    │
│    │41條易科罰金或│              │、200、300元即│        │        │    │
│    │第42條第2項易 │              │新台幣300、600│        │        │    │
│    │服勞役者，均就│              │、900元，提高 │        │        │    │
│    │其原定數額提高│              │為以新台幣1000│        │        │    │
│    │為100倍折算1日│              │元、2000元、  │        │        │    │
│    │)             │              │3000元折算1日 │        │        │    │
│    │              │              │，綜合觀之，舊│        │        │    │
│    │              │              │法對行為人較為│        │        │    │
│    │              │              │有利。        │        │        │    │
├──┼───────┼───────┼───────┼────┼────┼──┤
│47  │受有期徒刑之執│受徒刑之執行完│舊法於徒刑執行│修正刑法│舊法    │    │
│    │行完畢，或受無│畢，或一部之執│完畢或一部之執│第2條第1│        │    │
│    │期徒刑或有期徒│行而赦免後，5 │行而赦免後，5 │項前段  │        │    │
│    │刑一部之執行而│年以內故意再犯│年內故意或過失│        │        │    │
│    │赦免後，5年以 │有期徒刑以上之│再犯有期徒刑以│        │        │    │
│    │內再犯有期徒刑│罪者，為累犯，│上之罪者，均為│        │        │    │
│    │以上之罪者，為│加重本刑至二分│累犯；新法則僅│        │        │    │
│    │累犯，加重本刑│之一 (47I)。 │於故意犯罪，始│        │        │    │
│    │至二分之一。  │              │構成累犯。惟被│        │        │    │
│    │              │              │告所犯本件之罪│        │        │    │
│    │              │              │為故意犯罪，無│        │        │    │
│    │              │              │論依新舊法均構│        │        │    │
│    │              │              │成累犯，故新法│        │        │    │
│    │              │              │並非較有利於行│        │        │    │
│    │              │              │為人，故因依法│        │        │    │
│    │              │              │適用行為時之法│        │        │    │
│    │              │              │律。          │        │        │    │
├──┼───────┼───────┼───────┼────┼────┼──┤
│51│宣告多數有期徒│宣告多數有期徒│新法為兼顧數罪│修正刑法│舊法    │    │
│    │刑者，於各刑中│刑者，於各刑中│併罰及單純數罪│第2條第1│        │    │
│    │之最長期以上，│之最長期以上，│之區別，及刑罰│項前段  │        │    │
│    │各刑合併之刑期│各刑合併之刑期│衡平原則，乃對│        │        │    │
│    │以下，定其刑期│以下，定其刑期│於有期徒刑合併│        │        │    │
│    │。但不得逾20年│。但不得逾30年│定應執行刑之上│        │        │    │
│    │。            │。            │限予以提高至30│        │        │    │
│    │              │              │年，與舊法上限│        │        │    │
│    │              │              │20年相比較，被│        │        │    │
│    │              │              │告行為後之新法│        │        │    │
│    │              │              │顯不利於被告，│        │        │    │
│    │              │              │自應適用行為時│        │        │    │
│    │              │              │之舊法。      │        │        │    │
└──┴───────┴───────┴───────┴────┴────┴──┘


司法院資訊處製作；財團法人民間司法改革基金會備份。
